【裁判字號】    89,訴,487
【裁判日期】    891213
【裁判案由】    殺人未遂等
【裁判全文】
臺灣屏東地方法院刑事判決                          八十九年度訴字第四八七號
    公  訴  人  臺灣屏東地方法院檢察署檢察官
    被      告  甲○○
    選任辯護人  戴國石
右列被告因殺人未遂等案件，經檢察官提起公訴（八十九年度偵字第三三九五號、第
三七九一號、第四二三七號、第四五○六號），本院判決如左：
    主  文
甲○○共同未經許可持有衝鋒槍，處有期徒刑柒年陸月，併科罰金新臺幣玖拾萬元，
罰金如易服勞役，以罰金總額與六個月之日數比例折算，並應於刑之執行完畢或赦免
後令入勞動場所強制工作參年。又共同殺人，未遂，處有期徒刑捌年。又共同傷害人
之身體，處有期徒刑陸月。又以加害生命、身體之事恐嚇他人，致生危害於安全，處
有期徒刑壹年。又共同以加害生命、身體之事恐嚇他人，致生危害於安全，處有期徒
刑壹年拾月。應執行有期徒刑拾捌年陸月，併科罰金新臺幣玖拾萬元，罰金如易服勞
役，以罰金總額與六個月之日數比例折算，並應於刑之執行完畢或赦免後令入勞動場
所強制工作參年。
扣案之以色列制迷你烏茲衝鋒槍壹把、捷克製九○手槍貳把、奧地利製九○手槍貳把
及巴西製點三二左輪手槍壹把，子彈貳拾參顆，均沒收。
    事  實
一、(一)甲○○因與槍擊要犯莊新長（已）熟識，竟基於違反槍砲彈藥刀械管制條例
      之犯意，於民國八十四年四、五月間某日，收受莊新長所交付之以色列制迷你
      烏茲衝鋒槍一把及手槍五枝（分別為捷克製九○手槍二把、奧地利製九○手槍
      二把及巴西製點三二左輪手槍一把）等制式槍械與子彈六十四發以抵償賭債後
      ，即未經許  可加以持有，並置於自己之實力支配之下。
    (二)甲○○於八十七年十月下旬某日晚間十九時三十分許，在屏東縣里港鄉里○路
      「豪情卡拉ＯＫ」店中，因與鄰桌酒客發生糾紛，心有不滿，竟即離開現場拿
      取前開持有之迷你烏茲衝鋒槍一把後返回該店，基於恐嚇犯意，以該槍朝卡拉
      ＯＫ店門口及天花板射擊三發子彈，恐嚇店內人員及顧客，因而使在場之人心
      生畏懼，致生危害於其等之安全。
    (三)嗣於八十九年一月二十六日凌晨三時五分許，甲○○為處理與其女友林慧瓊之
      爭執，復不滿林女與上班場所「羅浮宮理容院」之客人出場，竟與其友人林進
      章共同持有前揭迷你烏茲衝鋒槍一把及制式捷克製九○手槍二把（林進章共同
      持有槍械部分，業經台灣高等法院台南分院以八十九年上訴字第九八八號判決
      判處有期徒刑五年六月，併科罰金新臺幣三十萬元），搭乘由林進章駕駛之車
      號ＧＵ─四九八六號「克萊斯勒」自用小客車，前往台南市○○○路○段一四
      ○號林慧瓊上班之「羅浮宮理容院」尋釁。甲○○、林進章二人持槍進入該理
      容院後，甲○○即坐於大廳沙發上，向該店副理陳水木表示：「你的老板在外
      混得不錯，是嗎？」，並命陳水木不准離開其視線，復要求店內服務人員找林
      慧瓊到大廳談話，林進章則立於該店門口處等侯。而甲○○正與林慧瓊談話之
      際，因見在旁之理容院總務洪盛海拿起話筒欲打電話，即起身將其所持之制式
      九○手槍上膛，先以槍柄擊打洪盛海之後腦杓，林進章見狀亦隨即與之共同毆
      打洪盛海。嗣甲○○、林進章明知朝人之身體背部開槍射擊子彈，有致人於死
      之可能，竟共同基於殺人故意之犯意聯絡，持槍朝洪盛海之背部射擊，致洪盛
      海身中二槍，並受有右側橫隔撕裂傷、右側肺挫傷出血、肝撕裂傷、結腸穿孔
      及右側血腫等傷害。甲○○、林進章行凶後，復共同基於恐嚇故意及傷害未必
      故意等之犯意聯絡，各以其所持之制式手槍向理容院大廳天花板掃射二十三發
      子彈，因使在場之該理容院服務人員廖振祿、洪盛海、許爾榮及其他不詳姓名
      之顧客心生畏怖，致生危害於安全。又當時該理容院之經理廖振祿因適自包廂
      中趕至大廳，亦遭流彈削及下巴，致受有左下頷五乘以○．五公分之擦傷。甲
      ○○、林進章於掃射過後即駕車離去，洪盛海則經該店人員送醫急救，始未生
      死亡之結果。嗣於八十九年二月二十三日下午十七時許，經警在台南縣新市鄉
      潭頂村五五○號捕獲林進章，並於當日晚間二十三時十五分許，在該處屋旁農
      運車上起出右揭林進章持用之捷克製口徑九ＭＭ之制式半自動手槍一把（槍號
      為二五五八Ｎ、管制編號為0000000000號）及子彈一顆。又於同年
      三月八日十四時三十分許，在台南市○○路公墓慶隆廟前空屋夾板下，起出另
      把甲○○所持用之捷克製口徑九ＭＭ之制式半自動手槍（槍號為四八八一Ｍ、
      管制編號為0000000000號）及子彈一發。
    (四)嗣於八十九年五月三十一日十四時二十分許，由台灣屏東地方法院檢察署檢察
      官指揮內政部警政署刑事警察局偵一隊一組等單位組成之專案小組，在高雄縣
      旗山鎮○○路一五四巷十號捕獲甲○○，並於同日十六時二十分許，由甲○○
      帶同專案小組人員在屏東縣里港鄉玉田村三十九之一號房屋後方龍眼樹下，起
      出右揭其作案時所持用之迷你烏茲衝鋒槍一把（管制編號000000000
      0號）及子彈二十五發。再於同年六月二十二日，經專案小組人員帶同甲○○
      至屏東縣佳冬鄉示範公墓內起出其所藏放之奧地利製口徑九ＭＭ之克拉克廠手
      槍二把（管制編號為0000000000號及0000000000號）與
      子彈五顆。另又於八十九年七月二十七日十一時三十分許，由甲○○主動帶同
      屏東縣警察局潮州分局警員至屏東縣新埤鄉建功村廢棄工寮旁起出其前受莊新
      長委託而藏匿於該處之巴西製左輪手槍一把及子彈六顆。
二、案經屏東縣警察局潮州分局及高雄縣警察局湖內分局分別報請暨台灣台南地方法
    院檢察署呈請台灣高等法院檢察署檢察長令轉台灣屏東地方法院檢察署檢察官偵
    查起訴。
    理  由
一、訊據被告甲○○對於事實欄(一)、(二)、(三)之寄藏槍械及恐嚇等事實均坦承不諱，惟
    矢口否認有事實欄(三)之殺人未遂犯行，辯稱：伊當時在場雖有開槍，但只是想警
    告洪盛海而已，並沒有殺人之意思，洪盛海應是遭伊所擊發之流彈擊中云云。經
    查：
    (一)被告甲○○有向洪盛海開槍之事實，業據：
      1.共犯林進章於警訊中供稱：「．．．其中一員之身體中彈（按指洪盛海）係
        甲○○對他開槍的．．．」（台南市警察局第一分局南市警一刑偵字第二四
        六號卷第十頁參照）。
      2.證人即目睹案發經過之「羅浮宮理容院」副理陳水木亦證稱：當時甲○○因
        見洪盛海欲打電話，即從腰際拿起預藏手槍上膛，並持槍追殺洪盛海（前揭
        警訊卷第十九、二十頁參照）。
      3.證人即目睹案發經過之「羅浮宮理容院」現場經理許爾榮復證稱：「（案發
        ）當時我的位置在大廳櫃檯前面，當二嫌追打洪盛海至我面前時，我有看到
        林進章開槍向洪盛海射擊，隨即甲○○也跟著向洪盛海開槍射擊，接著就是
        一連串槍聲，直到店內小姐林慧瓊向甲○○喊叫，並推他出大門外。」（前
        揭警訊卷第二十五頁參照）。
      4.證人即目睹案發經過之「羅浮宮理容院」經理廖振祿亦證稱：「當時我看到
        對方持槍追殺洪盛海，洪盛海從大廳跑進左邊走廊轉角時突然蹲下，對方立
        即持槍從背後向其開槍後就離開。」（前揭警訊卷第二十七頁背面參照）。
      5.被害人洪盛海亦於偵查中陳稱：「．．當時我知道他（指甲○○）已不懷好
        意，我就順勢離開，結果沙發上的客人（指甲○○）就用槍柄打我的後腦勺
        ，我很害怕，門口的那個人（指林進章）也衝進來打我，二人押著我打，我
        迷迷糊糊中感覺背部有一陣熱，我想是中槍了。」（台灣台南地方法院檢察
        署八十九年偵字第二八二二號卷第五十六頁背面）
      等人之證述明確，且互核證述情節大致相符，足認被告甲○○、林進章均確有
      以洪盛海為目標，而直接朝洪盛海背部開槍射擊之行為無疑，是被告辯稱洪盛
      海係遭流彈打中云云，即與事實不符，而無可採。又被告甲○○另雖以其開槍
      係在警告洪盛海，並無殺人犯意云云為辯，然扣案制式槍枝之殺傷力均至為強
      大，即便於近距離朝人體要害射擊一發子彈，亦足以因傷及重要器官或流血過
      多而致人於死；且人體背部與胸、腹腔相連，內有心臟、肺臟、肝臟、腎臟及
      腸胃等重要器官等情，均為公眾所週知而無待證明。是被告甲○○於以槍柄毆
      打洪盛海後，又持槍追逐，並直接朝洪盛海毫無防備能力之背部開槍，致洪盛
      海身中二彈，橫隔膜、肺臟、肝臟及結腸受創，復參以被告於行兇後未對被害
      人加以救治即逕行逃離現場，幸經他人送醫救治，洪盛海始免於難等情，實堪
      謂被告洪盛海確有殺人之犯意已彰彰明甚。被告甲○○辯稱僅係開槍恐嚇云云
      ，自屬事後卸責之詞，不足採信。而洪盛海確受有如事實欄所載之傷害，亦有
      國軍高雄總醫院附設民眾診療服務處出具之診斷證明書一紙在卷可憑。
    (二)又被告自白其寄藏如事實欄(一)所示之槍械、彈藥及曾於右開事實欄(二)、(三)之時
      間，持迷你烏茲衝鋒槍至里港「豪情卡拉ＯＫ」及持制式捷克製九○手槍至「
      羅浮宮理容院」開槍恐嚇等情，核與證人即「豪情卡拉ＯＫ」店之負責人劉戴
      鵬在警訊中（高雄縣警察局湖內分局湖警刑移字第五五八號卷參照）及「羅浮
      宮理容院」之副理陳水木、經理廖振祿、現場經理許爾榮、總務洪盛海及服務
      小姐林慧瓊所陳述之被害情節相符（台南市警察局第一分局南市警一刑偵字第
      二四六號卷參照），復有警方現場搜證之彈孔照片及扣案被告持有之各式槍枝
      六把、子彈、彈殼共六十四發可為佐證，足認被告自白與事實相符。此外，警
      方人員將逮獲共犯林進章當日所查獲扣案之槍枝送刑事警察局鑑驗比對彈頭及
      彈殼結果，該把手槍確為被告甲○○與林進章在「羅浮宮理容院」當日槍擊現
      場所持用之槍枝無訛，有該局八十九年三月七日八九刑鑑字第二七三四三號函
      為憑。扣案之迷你烏茲衝鋒槍一把、捷克製九○手槍二把、奧地利製克拉克手
      槍二把及巴西製左輪手槍一把與各式子彈，經送刑事警察局鑑驗結果，又皆具
      有殺傷力，亦有該局之鑑驗通知書附卷可參。另，被害人廖振祿確受有如事實
      欄所載之傷害，亦經台灣高等法院台南分院向台南市立醫院函查，並經該院以
      八十九年九月十一日八九南市醫字第五四七○號函復屬實，有台灣高等法院台
      南分院八十九年上訴字第九八八號判決影本附卷可參。是本件事證已臻明確，
      被告犯行洵堪認定，應依法論科。
二、核被告甲○○所持有者均為制式手槍、子彈，其所為係犯槍砲彈藥刀械管制條例
    第七條第四項之未經許可無故持有衝鋒槍罪及同條例第十二條第四項之持有子彈
    罪。其以一持有行為，同時持有槍枝、子彈，應依想像競合之例，從一重之之持
    有衝鋒槍罪處斷。又甲○○開槍射擊洪盛海背部，然因他人將洪盛海送醫急救，
    始未生死亡結果之行為，係犯刑法第二百七十一條第二項、第一項之殺人未遂罪
    ，並依法減輕其刑；又持槍射擊天花板，雖意在恐嚇，惟在室內射擊，流彈有傷
    人之可能，當為被告甲○○及共犯林進章所能預見，是其開槍射擊並因而致「羅
    浮宮理容院」經理廖振祿左下頷受有擦傷，應均不違彼二人之本意，是二人於「
    羅浮宮理容院」對天花板開槍，造成廖振祿受傷之行為，係犯刑法第二百七十七
    條第一項之開接故意傷害罪；另以開槍射擊「豪情卡拉ＯＫ」及「羅浮宮理容院
    」之門口、天花板而恐嚇店內顧客及工作人員之行為，則係犯刑法第三百零五條
    之恐嚇危害安全罪，彼二人以一恐嚇行為恐嚇在場多人安全，為想像競合犯，應
    從一重處斷。所犯之持有手槍、前後二次恐嚇危害安全、殺人未遂及傷害等罪，
    因犯意各別，行為互異，應分論併罰。又被告甲○○與林進章就上開「羅浮宮理
    容院」內所為持有手槍、殺人未遂、傷害及恐嚇危害安全等犯行有犯意聯絡及行
    為分擔，均為共同正犯。茲審酌被告有多項前科、素行不良，持有之制式槍械多
    達六枝、火力強大，並因而挾槍自重，遇有不滿即動輒開槍恐嚇，復又射殺毫無
    怨仇之洪盛海、射傷廖振祿，惡性非淺，危害社會治安情節實屬重大，然被告到
    案後坦承部分犯行，且與警方配合，起出渠持有藏匿之大批槍彈，已具悔意等一
    切情狀，爰量處如主文所示之刑，併就罰金部分，諭知易服勞役之折算標準，以
    資懲儆。又依修正後之槍砲彈藥刀械管制條例第十九條第一項規定：「犯第七條
    之罪，經判處有期徒刑者，應於刑之執行完畢或赦免後，令入勞動場所，強制工
    作，其期間為三年」，本件被告犯同條例第七條第四項之未經許可持有衝鋒槍罪
    ，且其於公眾得出入之場所，開槍恐嚇在場不特定之人，致生危害於社會安全及
    民眾生命財產，違法情節重大，依司法院大法官會議釋字第四七一號解釋意旨觀
    之，有施予強制工作之必要，爰依同條例第十九條第一項規定，諭知應於刑之執
    行完畢或赦免後令入勞動場所強制工作三年，以資矯正。扣案之迷你烏茲衝鋒槍
    一把及手槍五枝（分別為捷克製九○手槍二把、奧地利製九○手槍二把及巴西製
    點三二手槍左輪手槍一把）等制式槍械及子彈二十三顆，均係違禁物，應宣告沒
    收。至扣案之其他子彈十五顆，均因鑑驗試射完畢，不具殺傷力而非違禁物，均
    不宣告沒收。
據上論斷，應依刑事訴訟法第二百九十九條第一項前段，槍砲彈藥刀械管制條例第七
條第四項、第十二條第四項、第十九條第一項，刑法第十一條前段、第二十六條前段
、第二十八條、第二百七十一條第二項、第一項、第二百七十七條第一項、第三百零
五條、第五十五條、第四十二條第三項、第三十八條第一項第一款、第五十一條第五
款，罰金罰鍰提高標準條例第一條前段、第二條，判決如主文。
本案經檢察官何克昌到庭執行職務。
中      華      民      國      八十九      年    十二    月    十三    日
                                      臺灣屏東地方法院刑事第一庭
                                          法  官  王以齊
右正本證明與原本無異。
對於本判決如有不服應於收受送達後十日內向本院提出上訴書狀上訴於台灣高等法院
高雄分院並按他造當事人之人數附具繕本。
                              書記官   林天化
中      華      民      國      八十九      年    十二    月    十三    日
附錄本判決論罪科刑法條：
槍砲彈藥刀械管制條例第七條第四項
未經許可，持有、寄藏或意圖販賣而陳列第一項所列槍砲、彈藥者，處五年以上有期
徒刑，併科新台幣一千萬元以下罰金。第一項至第三項之未遂犯罰之。
槍砲彈藥刀械管制條例第十二條第四項
未經許可，持有、寄藏或意圖販賣而陳列子彈者，處五年以下有期徒刑，併科新台幣
三百萬元以下罰金。
刑法第二百七十一條第一、二項
殺人者，處死刑、無期徒刑或十年以上有期徒刑。
前項之未遂犯罰之。
刑法第二百七十七條第一項
傷害人之身體或健康者，處三年以下有期徒刑、拘役或一千元以下罰金。
刑法第三百零五條：
以加害生命、身體、自由、名譽、財產之事，恐嚇他人致生危害於安全者，處二年以
下有期徒刑、拘役或三百元以下罰金。


司法院資訊處製作；財團法人民間司法改革基金會備份。
